臺灣板橋地方法院民事判決　　　　　　　95年度訴字第2037號
原　　　告　乙○○
被　　　告　甲○○
上列當事人間請求侵權行為損害賠償事件，經刑事庭移送前來（
95年度交附民字第41號），本院於95年12月19日言詞辯論終結，
判決如下：
    主  文
被告應給付原告新台幣貳拾參萬零肆佰伍拾玖元，及自民國九十
五年三月十七日起至清償日止，按年息百分之五計算之利息。
原告其餘之訴駁回。
訴訟費用由被告負擔十分之一，餘由原告負擔。
本判決第一項於原告以新台幣參萬元供擔保後，得假執行。
原告其餘假執行之聲請駁回。
    事實及理由
一、本件被告未於言詞辯論期日到場，核無民事訴訟法第386 條
    各款所列情形，爰依原告聲請，由其一造辯論而為判決。
二、原告起訴主張：
(一)緣被告甲○○於民國94年10月25日晚上8 時55分許，駕駛車
    號AH-5017 號自用小客車（下稱A 車），沿台北縣五股鄉○
    ○路往成泰路方向行駛，行經台北縣五股鄉○○路22號前，
    本應注意汽車除行駛於單行道或指定行駛於左側車道外，在
    未劃標線之道路，應靠右行駛，且行駛於未劃設車道或分向
    線之郊區道路，時速不得逾40公里，依當時情形，並無不能
    注意情事，在其右側亦無其他車輛併行之特殊情況下，竟疏
    於注意靠右行駛，且超速行使，撞及由被害人劉雨青騎乘沿
    台北縣五股鄉○○路往觀音山方向行駛之車號OYG- 070號重
    型機車（下稱B 車），致劉雨青飛落10公尺外而死亡，原告
    為被害人劉雨青之父，依台北縣區道路車輛行車事故鑑定報
    告認，二車均未靠右行駛為肇事原因，被告車速遠遠超過速
    限及劉雨青之車速，被告對該事故，應負過失責任，已構成
    侵權行為，原告依民法第184 條第1 項前段、第191 條之2
    、第192 條第1 項、第194 條規定，自得請求被告賠償扶養
    費用與精神慰撫金，損害明細如下：
  扶養費用：原告係45年4 月18日出生，於94年10月25日被害
    人劉雨青發生本件車禍死亡時，為49歲之人，依台閩地區91
    年簡易生命表，49歲女性平均餘命為31.09 年，而原告有4
    名子女（其中1 於人101 年10月11日成年），是劉雨青對原
    告之扶養義務於101 年10月11日前為1/3 ，101 年11月11日
    後至原告餘命終期間為1/4 ，再依內政部統計處公布之台北
    縣地區人民92年平均消費支出為70萬6,525 元，平均每戶3.
    53人，平均每人每年支出為20萬146 元，依霍夫曼計算式扣
    除中間利息，原告受侵害之扶養權為1,054,449 元
  精神慰撫金：被害人劉雨青為原告長子，長期負擔家族傳承
    ，詎遭橫禍死於非命，人間至痛，爰請求精神慰撫金200 萬
    元。
(二)又被害人劉雨青身故，原告與劉雨青之母，共同領得強制責
    任保險金140 萬元，是原告請求之損害賠償金額應扣除上開
    保險金之半數，即為245 萬4,449 元。
(三)聲明：被告應給付原告245 萬4,449 元，及自起訴狀繕本送
    達翌日（即95年3 月17日）起至清償日止按年息5%計算之利
    息。
三、得心證之理由：
（一）按「汽車除行駛於單行道或指定行駛於左側車道外，在未
      劃標線之道路，應靠右行駛」，道路交通安全規則第95條
      第1 項定有明文。經查原告主張被告甲○○於94年10月25
      日晚上8 時55分許，駕駛A 車），沿台北縣五股鄉○○路
      往成泰路方向行駛，行經台北縣五股鄉○○路22號前，本
      應注意汽車除行駛於單行道或指定行駛於左側車道外，在
      未劃標線之道路，應靠右行駛，依當時情形，並無不能注
      意情事，在其右側亦無其他車輛併行之特殊情況下，竟疏
      於注意靠右行駛，撞及由被害人劉雨青騎乘沿台北縣五股
      鄉○○路往觀音山方向行駛之B 車，致被害人劉雨青死亡
      之事實，有附於台灣板橋地方法院檢察署94年相字第1440
      號相驗卷第55至61頁之相驗屍體證明書、驗斷書各1 件為
      證，並被告於台灣板橋地方法院檢察署檢察官偵查94年12
      月27日偵查時自認：我承認行駛時是比較靠中線等語相符
      （詳該署94年偵字第15846 號卷第86頁，並據本院依職權
      調閱上開卷宗查證無訛），且依附於上開偵查卷宗第19
      頁之道路交通事故現場圖所繪，事發地點之路道為為6 公
      尺，而被告所駕駛A 車留有左煞車痕5.9 公尺，起點距其
      行向右側路邊緣3.1 公尺，右煞車痕長6.2 公尺，起點距
      右邊緣1.8 公尺，衡情煞車痕係輪胎煞車所造成，而自用
      小客車車身相當於左右輪胎間之軸距（包含輪台寬度），
      則被告所駕駛A 車左側車身已逾越道路中心線3 公尺處，
      核屬違反上開道路交通安全規則之規定，且無不能注意之
      事情，並與被害人劉雨青之死亡間有相當因果關係，自應
      負過責侵權行為之損害賠償責任。
（二）汽車煞車距離、行車速度及道路摩擦係數對照表，係交通
      主管機關參照美國西北大學研究之車速測定量規，及國內
      外關於摩擦係數之資料，所求出並研訂之數據，以供汽車
      肇事時，鑑定之參考，依該對照表，可從汽車之煞車距離
      ，亦即在路面上所遺留煞車痕跡之長度，換算出行車速度
      。原告雖主張：被告除未靠右行駛外，且亦超速高速行駛
      云云。惟查依照道路交通事故現場圖所繪，被告所駕駛A
      車留有左煞車痕5.9 公尺，右煞車痕長6.2 公尺，依據上
      開對照表顯示被告車速在40公里以下，此外，原告復未能
      舉證被告有超速行駛之違規行為，自難認被告之行駛於越
      肇事路段有逾越速限40公里之情事。復查證人甘如虹於94
      年10月26日警訊中證稱：當時我在永和吃完飯返五股，行
      經泰山明志路由新莊思路方向往五股成泰路方向行駛，並
      左轉林登路，在離成泰路、登林路口50公尺前，劉雨青駕
      駛重型機車快速（時速約50公里）從我右方超車等語（詳
      94年偵字第1440號相驗卷第10 -11頁），則被害人劉雨青
      於事故發生前曾有超速行駛之情事，至為明確。復查依附
      於94年偵字第18546 號偵查卷第47、49頁之現場照片觀之
      ，被告所駕駛上開自用小客車左前大燈塌陷，顯然二車擦
      撞點在被告所駕駛上開自用小客車左前大燈處，然因被告
      駕車僅逾越肇事地點登林路中心線約10公分，被害人劉雨
      青亦應騎乘機車逾越中心線，二車方產生擦撞，是被害人
      劉雨青亦有未靠右行駛之行為。本院因認被害人劉雨青就
      本件交通事故之損害，亦應負50% 之與有過失責任。
（三）因故意或過失，不法侵害他人之權利者，負損害賠償責任
      ；汽車、機車或其他非依軌道行駛之動力車輛，在使用中
      加損害於他人者，駕駛人應賠償因此所生之損害；不法侵
      害他人致死者，對於支出殯葬費之人，亦應負損害賠償責
      任；被害人對於第三人負有法定扶養義務者，加害人對於
      該第三人亦應負損害賠償責任；不法侵害他人致死者，被
      害人之父母、子女及配偶雖非財產上之損害，亦得請求賠
      償相當金額，民法第184 條第1 項前段、第191 條之2 前
      段、第192 條第1 、2 項及194 條分別定有明文。查被告
      違反交通安全規則駕駛汽車撞及被害人劉雨青所騎乘之機
      車，造成被害人劉雨情死亡，原告為被害人劉雨青之父親
      ，已據提出戶口名簿1 件在卷為證，自得依上開規定請求
      被告賠償，茲將原告所受之各項損害，分項析述之：
 1、扶養費用部分：原告為45年4 月18日生，係被害人劉雨青之
    父，被害人劉雨青為68年12月12日生（見相驗卷第55頁），
    於本件事故發生時已屆成年，而有扶養原告之能力。惟原告
    於劉雨青於94年10月25日死亡時，年僅49歲，又無重大疾病
    ，依據本院依職權調閱之稅務電子閘門財產所得調件明細表
    ，在94年度亦仍有申報薪資所得資料（見本院卷第26頁），
    可認原告應具有謀生能力且足以維持生活；參酌勞動基準法
    第54條第1 項第1 款年滿60歲即得強制退休規定，原告至其
    60歲時，依其體力堪認已無工作能力，亦即原告自105 年4
    月18日起，方有請求撫養之權利。復依戶籍謄本記載及原告
    所述，而原告與黃雅莉育有4 名子女（長女黃美秀於81年10
    月11日出生，於101 年10月11日成年，次男劉孟璋於69年10
    月8 日出生，於89年10月8 日成年，三男黃書淵為75年7 月
    14日出生，於95年7 月14日成年），有本院依職權調閱之法
    務部戶役政連結作業系統一紙可按，又原告與黃雅莉已離婚
    ，再與訴外人劉安妮結婚，並育有二名子女，依據原告之陳
    述，一名為78年12月3 日出生，於98年12月3 日成年，一名
    為82年11月8 日出生，於102 年11月8 日成年，，因此，又
    被告與劉安妮間為夫妻，二人互負扶養義務，待原告屆滿60
    歲時，該五人均已成年而有扶養能力，因此自105 年4 月18
    日起至原告餘命終止期間，原告受劉雨青之扶養義務以7 分
    之1 計算，洵屬合理。又原告於劉雨青死亡時為49歲，依最
    新之「91年台閩地區簡易生命表（男性）」，尚有平均餘命
    27.63 年，扣除劉雨青死亡時（94年10月25日）起至原告滿
    60歲前1 日（即105 年4 月17日）止，計有10年又5 月22日
    （約10.47 年），從而原告得請求扶養年數應為17.16 年。
    再依內政部統計處公布之台北縣地區人民92年平均消費支出
    為70萬6,525 元，平均每戶3.53人，平均每人每年支出為20
    萬146 元，依霍夫曼計算式扣除中間利息，原告受扶養權利
    之損害為360, 917元（【計算式：[200146*12.00000000
    （此為應受扶養17年之霍夫曼係數）+200146*0.16* （
    13.00000000-00 .00000000）] 除以7 （受扶養人數）=
    360917（小數點以下四捨五入），超過此部分之請求，即屬
    無據。
 2、精神慰撫金部分：查被害人劉雨青為原告之長子，被害人劉
    雨青因本件交通事故死亡，衡諸社會一般通念，原告精神上
    應受有相當之痛苦，本院審酌原告為死者之父親，目前並無
    工作收入，名下有不動產二筆，國中畢業，與訴外人劉安妮
    已結婚，並另育有二子，被告係國中肄業，家境小康，及兩
    造之身分地位、經濟狀況等一切情狀，認原告主張其所受精
    神上之損害為150 萬元，核屬相當。
 3、綜上所述，原告所受之損害合計為186萬0,917元。
（四）按損害之發生或擴大，被害人與有過失者，法院得減輕賠
      償金額或免除之。民法第217 條第1 項定有明文。查被告
      未於劃標線之道路，應靠右行駛，致與被害人劉雨青發生
      本件交通事故，固應負侵權行為損害賠償責任，惟被害人
      劉雨青於本件交通事故前曾超速行駛，且未靠右行駛，就
      本件交通原因之發生與損害之擴大，亦應負50% 之與有過
      失責任，已如前述，且台灣省台北縣區車輛行車故發鑑定
      委員會亦認二車均未靠右行駛，同為肇事原因，亦有該會
      94年11月23日出具之鑑定意見附於94年度偵字第18546 號
      卷第77頁足憑，本院認應減輕被告甲○○50% 之賠償責任
      ，較為合理。依此計算，原告得請求之金額應為93萬459
      元【計算式：1,860, 917*50%)=930,459 ，元以下四捨五
      入】。
（五）末按保險人依強制汽車責任保險法規定給付之保險金，視
      為加害人或被保險人損害賠償金額之一部分；加害人或被
      保險人受賠償請求時，得扣除之，強制汽車責任保險法第
      32條定有明文。查本件被害人劉雨青死亡後，由其父母親
      （即乙○○與黃雅莉）各領得70萬元之保險金（合計為
      140 萬元）之事實，已據原告之書狀陳述甚明，則原告所
      得請求賠償之金額應再扣除70萬元，是原告得再向被告請
      求賠償230,459 元（930,459-700,000=230,459） 為有理
      由，逾此部份，應予駁回。
四、從而，原告依據侵權行為之法律關係，請求被告給付
    23萬459 元及自95年3 月17日即起訴狀繕本送達翌日起至清
    償日止按年息5%計算之利息，為有理由，逾此部份，即屬無
    據，應予駁回。原告陳明願供擔保請准宣告假執行部分，其
    受勝訴判決部分，核無不合，爰酌定相當之擔保准許之。至
    於原告受敗訴判決部分，其假執行之聲請亦失所附麗，應併
    予駁回。
五、結論：原告之訴為一部有理由，一部無理由，依民事訴訟法
    第385 條第1 項前段，第79條，第390 條第2 項，判決如主
    文。
中　　華　　民　　國　　96　　年　　1 　　月　　9 　　日
                  民事第三庭法　官　徐玉玲
以上正本係照原本作成
如對本判決上訴，須於判決送達後20日內向本院提出上訴狀
中　　華　　民　　國　　96　　年　　1 　　月　　9 　　日
                            書記官　朱家惠
